【裁判字號】    95,簡上,20
【裁判日期】    950525
【裁判案由】    給付票款
【裁判全文】
臺灣士林地方法院民事判決              95年度簡上字第20號
上  訴  人  丁○○
            柏琪鴻國際有限公司
法定代理人  丙○○
被上訴人    甲○○
上列當事人間請求給付票款事件，上訴人對於中華民國94年11月
11日本院士林簡易庭94年度士簡字第901 號第一審判決提起上訴
，本院於民國95年5月11日言詞辯論終結，判決如下：
    主  文
上訴駁回。
第二審訴訟費用由上訴人連帶負擔。
    事實及理由
一、本件上訴人柏琪鴻國際有限公司（以下簡稱：柏琪鴻公司）
    經合法通知，未於言詞辯論期日到場，核無民事訴訟法第38
    6 條所列各款情形，爰依被上訴人之聲請，由其一造辯論而
    為判決。
二、被上訴人起訴主張：被上訴人執有由上訴人丁○○簽發，經
    上訴人柏琪鴻公司背書，如附表所示之支票1 紙（下稱：系
    爭支票），詎屆期提示不獲兌現，屢經催討，未獲置理，為
    此依票據法律關係，訴請上訴人連帶給付票款新台幣（下同
    ）100 萬元，及自提示日即民國94年5 月31日起，至清償日
    止，按週年利率百分之六計算之利息等語。
    上訴人則以：系爭支票係上訴人柏琪鴻公司向上訴人丁○○
    借票，用以支付上訴人柏琪鴻公司對於訴外人乙○○之貨款
    債務，其後上訴人柏琪鴻公司已與訴外人乙○○解決該貨款
    債務，訴外人乙○○亦簽有協議書表明要將系爭支票交還與
    上訴人柏琪鴻公司，惟訴外人乙○○嗣後並未依約交還系爭
    支票，乙○○有說已償還被上訴人200 萬元等語置辯。
    本件原審對於被上訴人之請求，判決被上訴人全部勝訴，並
    依職權為假執行之宣告，上訴人全部聲明不服，求為廢棄原
    判決，並駁回被上訴人第一審之訴；被上訴人則求為判決駁
    回上訴。
三、被上訴人主張執有由上訴人丁○○簽發，經上訴人柏琪鴻公
    司背書轉讓之系爭支票，屆期提示不獲兌現等情，業據提出
    與所述相符之系爭支票、退票理由單等件為證，且為上訴人
    所不爭執，自堪信為真實。
四、按票據債務人不得以自己與發票人或執票人之前手間所存抗
    辯之事由，對抗執票人。但執票人取得票據出於惡意者，不
    在此限，票據法第13條定有明文。本件上訴人雖以上訴人柏
    琪鴻公司業已就系爭票款債務向訴外人乙○○清償為辯，惟
    查：
  (一)系爭支票係由上訴人丁○○簽發交付予上訴人柏琪鴻公司，
    上訴人伯琪鴻公司背書交付與訴外人乙○○後，復經訴外人
    乙○○轉讓與上訴人等情既如前述，則上訴人丁○○、柏琪
    鴻公司與被上訴人間即非直接前後手關係，上訴人主張柏琪
    鴻公司向訴外人乙○○為清償之事實，核屬票據債務人即上
    訴人與執票人前手即訴外人乙○○間之抗辯事由，依前揭規
    定，自不得執以對抗系爭支票之執票人即本件被上訴人。
  (二)又依上訴人所述（本院95年3 月14日言詞辯論筆錄）及其所
    提訴外人乙○○書立之協議書（原審卷第27頁），訴外人乙
    ○○將系爭支票轉讓被上訴人之時，上訴人柏琪鴻公司尚未
    向訴外人乙○○為其主張之清償行為，自亦難認被上訴人取
    得系爭支票有何出於惡意之情。
五、至上訴人主張於原審宣判及提起本件上訴後主張，乙○○業
    已對被上訴人清償系爭票款債務乙節：
  (一)按「當事人不得提出新攻擊或防禦方法。但有下列情形之一
    者，不在此限：(一)因第一審法院違背法令致未能提出者。(二)
    事實發生於第一審法院言詞辯論終結後者。(三)對於在第一審
    已提出之攻擊或防禦方法為補充者。(四)事實於法院已顯著或
    為其職務上所已知或應依職權調查證據者。(五)其他非可歸責
    於當事人之事由，致未能於第一審提出者。(六)如不許其提出
    顯失公平者。」「前項但書各款事由，當事人應釋明之。」
    「違反前二項之規定者，第二審法院應駁回之。」民事訴訟
    法第447 條定有明文。前開規定，依同法第436 條之1 第3
    項，並於簡易程序第二審上訴程序所準用。
  (二)查本件上訴人柏琪鴻公司於原審主張：「我有給乙○○解決
    票款，所以乙○○有返還一張支票給我，一張未還。乙○○
    有簽了一張協議書，說要94年6 月30日還我，但是乙○○一
    直沒有還。所以我不知道為什麼原告持有系爭票據」等語（
    原審卷第18頁），核其所執抗辯，均為柏琪鴻公司與訴外人
    乙○○間之抗辯事由，是上訴人於原審宣判及提起本件上訴
    後，另主張訴外人乙○○業已對被上訴人清償系爭票款債務
    ，顯係屬新防禦方法。上訴人柏琪鴻公司於提起本件上訴後
    ，於本院95年2 月15日準備程序、95年3 月14日、4 月13日
    、5 月11日言詞辯論期日均未到庭，上訴人丁○○於本院前
    揭準備程序期日仍僅表明證人乙○○能證明上訴人柏琪鴻公
    司已向乙○○清償之事實，於言詞辯論期日始稱乙○○曾言
    及有償還被上訴人200 萬元等情，本院經依上訴人陳報地址
    通知證人乙○○於95年4 月13日、5 月11日言詞辯論期日到
    庭，乙○○亦均未到庭，且被上訴人亦陳稱其與證人乙○○
    另有訴訟，乙○○因躲避債務均未應訴（本院95年4 月13日
    言詞辯論筆錄）。本院審酌上訴人始終未釋明前揭新防禦方
    法之提出，有何民事訴訟法第447 條第1 項但書之事由，依
    前開法條規定，自應就上訴人主張之新防禦方法，予以駁回
    。
  (三)況按「匯票債務人為清償時，執票人應交出匯票，有拒絕證
    書時，應一併交出」，票據法第100 條第1 項定有明文，前
    開規定，並於支票法律關係準用之，亦同法第144 條所明定
    。上訴人聲明之證人乙○○為系爭支票之背書人，其果已清
    償系爭支票債務，依前開規定，被上訴人依法即應交出支票
    ，現上訴人仍持有系爭支票，上訴人空言主張乙○○已對上
    訴人清償系爭票款，顯難採信。
六、按在票據上簽名者，依票上所載文義負責，發票人、背書人
    應照支票文義擔保支票之支付，且發票人、背書人對於執票
    人連帶負責，又執票人向支票債務人行使追索權時，得請求
    自為付款提示日起之利息，如無約定利率者，依年利六釐計
    算，票據法第5 條第1 項、第126 條、第144 條、第96條第
    1 項、第39條、第29條、第133 條分別規定甚明。從而，被
    上訴人依票據法律關係，請求上訴人連帶給付系爭票款，及
    自付款提示日即94年5 月31日起，至清償日止，按年息百分
    之六計算之利息，為有理由，應予准許。原審就此為被上訴
    人勝訴之判決，並依職權為假執行之宣告，核無不合，上訴
    論旨指摘原判決不當，求予廢棄，為無理由，應予駁回。
七、據上論結，本件上訴為無理由，依民事訴訟法第385 條第1
    項、第436 條之1 第3 項、第449 條第1 項、第85條第2 項
    ，判決如主文。
中    華    民    國    95    年    5     月    25    日
                  民事第二庭  審判長法  官  陳介源
                                    法  官  陳玉曆
                                    法  官  王本源
以上正本證明與原本無異。
本判決不得上訴。
中    華    民    國    95    年    5     月    30    日
                                    書記官  陳淑女
附表：（新臺幣）
┌─┬─────┬─────┬──────┬─────┐
│編│付  款  人│票據號碼  │發   票   日│票據金額  │
│號│          │          │提   示   日│          │
├─┼─────┼─────┼──────┼─────┤
│1 │日盛國際商│CC0000000 │94年5月31日 │1,000,000 │
│  │業銀行士林│          │94年5月31日 │元        │
│  │分行      │          │            │          │
└─┴─────┴─────┴──────┴─────┘


司法院資訊處製作；財團法人民間司法改革基金會備份。
